【裁判字號】    92,上易,2445
【裁判日期】    921009
【裁判案由】    傷害
【裁判全文】
臺灣高等法院刑事判決                          九十二年度上易字第二四四五號
    上  訴  人
    即  被  告  乙○○
右上訴人因傷害案件，不服臺灣板橋地方法院九十二年度易字第一五七一號，中華民
國九十二年七月三十一日第一審判決（起訴案號：臺灣板橋地方法院檢察署九十二年
度偵緝字第七０五號），提起上訴，本院判決如左：
    主  文
上訴駁回。
    事  實
一、乙○○於民國（下同）九十一年十月十四日二十三時許，在臺北縣樹林市○○街
    二十六號前，與甲○○因債務問題而發生爭執，竟基於傷害之犯意，先以徒手與
    甲○○所持之雙節棍互毆，嗣於扭打之際，見甲○○所攜之雙節棍掉於地上，復
    拾起該雙節棍毆打甲○○之頭部，致甲○○受有左側額頭挫傷併瘀血（約二乘二
    公分）、左手掌割傷及右背裂傷（約一乘０．三公分）之傷害。
二、案經被害人甲○○訴由臺北縣警察局樹林分局報請臺灣板橋地方法院檢察署檢察
    官偵查起訴。
    理  由
一、訊據上訴人即被告乙○○矢口否認有傷害犯行，辯稱：係甲○○先拿雙節棍打伊
    ，伊為了自衛，才打告訴人甲○○，伊只是以徒手毆打云云。惟按，認定犯最事
    實所憑之證據，並不以直接證據為限，即綜合各間證據，本於推理之作用，為認
    定犯罪事實之基礎，如無違背一般經驗法責，尚非法所不許。又，被害人之陳述
    如無瑕疵，且就其他方面調查又與事實相符，自足採為科刑之基礎（最高法院四
    十四年臺上字第七０二號、六十一年臺上字第三０九九號判例意旨參照）。經查
    ，右揭事實，業據告訴人甲○○於檢察官偵查及原法院審理時指訴綦詳，並有仁
    愛醫院診斷證明書一份附卷可稽（見偵查卷第二十頁）；另參諸被告於法院審理
    中亦坦承有毆打告訴人之情事（見原審卷第三十一頁），及告訴人甲○○提出之
    仁愛醫院診斷證明書確實記載渠受有左側額頭挫傷併瘀血（約二乘二公分）、左
    手掌割傷及右背裂傷（約一乘０．三公分）之傷害以觀；告訴人指述被告以徒手
    與渠互毆及以雙節棍毆打渠頭部之情節，應非出自虛構，而可採信。次按正當防
    衛必須對於現在不法之侵害始得為之，侵害業已過去，即無正當防衛之可言；至
    彼此之互毆，又必以一方初無傷害人之行為，因排除對方不法之侵害而加以還擊
    ，始得以正當防衛論；故侵害已過去之報復行為，與無從分別為何方為不法侵害
    之互毆行為，均不得主張正當防衛，最高法院三十年上字第一０四０號著有判例
    。被告雖主張其係出於正當防衛等語，並提出診斷證明書一份以證明伊亦受有傷
    害；然告訴人甲○○始終堅稱：係被告先出手打告訴人云云（見原審卷第三十三
    頁）。況被告係身體健康行動無礙之人，見告訴人欲為施暴，當可逕行離去，自
    無與告訴人互毆致使告訴人受有多處傷害之理。被告與告訴人之互毆行為，尚不
    符合刑法第二十三條所規定正當防衛之要件。被告所辯：伊係正當防衛乙節，顯
    係圖卸刑責之詞，並無足採。本件事證明確，被告犯行洵堪認定，應予依法論處
    。另查，本案事實已然明確，被告聲請送法務部調查局測謊乙節，本院認為並無
    必要，附此敘明。
二、核被告乙○○所為，係犯刑法第二百七十七條第一項傷害罪。
三、原審基此適用刑法第二百七十七條第一項、第四十一條第一項前段、罰金罰鍰提
    高標準條例第一條前段、第二條之規定，並審酌告訴人因被告本件犯行所受之傷
    害，及被告犯罪動機、目的、手段、犯後態度等一切情狀，判處拘役貳拾日，及
    諭知易科罰金之折算標準，以佰元折算壹日。其認定事實、適用法律及量處刑
    期均為妥適。被告之上訴意旨否認有持雙節棍毆打告訴人，及主張正當防衛，均
    無理由，應予駁回。
四、據上論結，應依刑事訴訟法第三百六十八條，判決如主文。
本案經檢察官田炳麟到庭執行職務。
中      華      民      國    九十二    年      十      月      九      日
                              臺灣高等法院刑事第十二庭
                                  審判長法  官   劉  景  星
                                        法  官   陳  志  洋
                                        法  官   陳  博  志
右正本證明與原本無異。
不得上訴。
                                        書記官   陳  嘉  文
中      華      民      國    九十二    年      十      月     十三     日
附錄本案論罪科刑法條全文
中華民國刑法第二百七十七條(普通傷害罪)
傷害人之身體或健康者，處三年以下有期徒刑、拘役或一千元以下罰金。
犯前項之罪因而致人於死者，處無期徒刑或七年以上有期徒刑；致重傷者，處三年以
上十年以下有期徒刑。


司法院資訊處製作；財團法人民間司法改革基金會備份。
